【裁判字號】    97,交聲,614
【裁判日期】    970506
【裁判案由】    違反道路交通管理處罰條例聲明異議
【裁判全文】
臺灣桃園地方法院交通事件裁定         97年度交聲字第614號
原處分機關  交通部公路總局新竹區監理所桃園監理站
異  議  人
即受處分人  乙○○
                    號
上列異議人因違反道路交通管理處罰條例案件，不服交通部公路
總局新竹區監理所桃園監理站中華民國97年3 月21日桃監裁罰字
第裁52-DB0000000號違反道路交通管理事件裁決書所為之處分，
聲明異議，本院裁定如下：
    主  文
原處分撤銷。
乙○○汽車駕駛人，行經有燈光號誌管制之交岔路口闖紅燈，處
罰鍰新臺幣仟陸佰元，並記違規點數點。
    理  由
一、原處分意旨略以：異議人即受處分人乙○○於民國97年1月9
    日下午6時57分許，駕駛車號ICF-122號重型機車，沿桃園縣
    桃園市○○路往八德方向行駛，途經三民路與中華路口時，
    有闖越紅燈直行之違規情事，為桃園縣政府警察局交通隊警
    員甲○○當場舉發，並填製桃園縣政府警察局桃警局交字第
    DB0000000 號舉發違反道路交通管理事件通知單，限於同年
    月24日前向原處分機關交通部公路總局新竹區監理所桃園監
    理站到案陳述，嗣異議人於同年2 月25日提出陳述，但舉發
    核無不當，爰經原處分機關於同年3 月21日以桃監裁罰字第
    裁52-DB0000000號裁決書，認異議人違反道路交通管理處罰
    條例第53條第1 項，依道路交通管理事件統一裁罰基準及處
    理細則第41條第4 項之規定，處異議人罰鍰新臺幣（下同）
    3,600元。
二、聲明異議意旨略以：異議人雖於上述時地通過前開路口，然
    該時號誌為黃燈，且因黃燈僅1 秒鐘、路口距離較大，又伊
    行車時速約每小時30公里，故行至前開路口時已變換成紅燈
    ，而證人甲○○所在位置離前開路口有相當距離之視覺差異
    ，復當時在旁有貨車一同通過，但證人甲○○卻未予舉發，
    另原處分機關於裁罰時，竟變成3,600 元，亦與事實不符，
    為此，爰依法聲明異議。
三、按汽車駕駛人，行經有燈光號誌管制之交岔路口闖紅燈者，
    處1,800元以上5,400元以下罰鍰；汽車駕駛人有前條情形者
    ，除依原條款處罰鍰外，並予記違規點數3 點，道路交通管
    理處罰條例第53條第1項、第63條第1項第3款定有明文。
四、經查：
  (一)按送達由行政機關自行或交由郵政機關送達；除電子傳達方
    式之送達外，送達證書應由收領人簽名或蓋章；如拒絕或不
    能簽名或蓋章者，送達人應記明其事由，行政程序法第68條
    第1項、第76條第2項定有明文。又當場舉發拒絕簽章者，仍
    應將通知聯交付該駕駛人或行為人收受，並記明其事由及交
    付之時間；拒絕收受者，應告知其應到案時間及處所，並記
    明事由與告知事項，視為已收受，違反道路交通管理事件統
    一裁罰基準及處理細則第11條第1項第1款後段訂有明文。準
    此，交通違規行為之「舉發」，係具有對外效力之行政行為
    ，核其性質屬公法上有相對人之意思通知，依前揭說明，自
    應依現行行政程序法規定之送達方式送達書面舉發通知，且
    於送達合法到達受處分人時，始發生舉發之效力。本件舉發
    單位桃園縣政府警察局交通隊警員甲○○於97年1月9日舉發
    時，業已將前開通知書交付予異議人，惟因異議人拒絕簽收
    ，而經註記「拒簽名」並告以救濟途徑等情，為異議人所不
    爭執，復據證人甲○○於本院訊問時陳述綦詳，另有前開通
    知書1 紙在卷可稽。是以，異議人既已於舉發當場收受前開
    通知書，惟因對舉發內容而有異拒絕簽名其上，依上揭說明
    ，已足認業經合法送達而生意思通知之效力無誤，合先敘明
    。
  (二)經查，異議人於上述時間經過前開路口，騎乘重型機車闖越
    紅燈直行，經證人即桃園縣政府警察局交通隊警員甲○○當
    場舉發乙節，業據證人結證屬實，堪以採信。又者，參以證
    人證稱：伊於黃燈時尚未見異議人車輛，俟變換紅燈2、3秒
    鐘後，在距離前開路口停止線約2 公尺處見異議人車輛，遂
    請異議人停至路旁，並告以攔停事由等語，由此觀之，證人
    於前開路口號誌轉換時，尚未見異議人車輛，直至紅燈後約
    2、3秒鐘方見異議人車輛，而該時異議人車輛亦未通過前開
    路口停止線，足見異議人於行經前開路口時號誌已轉換成紅
    燈，要非證人視覺差異而予誤認。況且，燈光號誌之違反，
    其所需之舉證狀態稍縱即逝，除設有感應照相之路口外，事
    後無法還原現場狀態，自有賴執行交通勤務之警員以為察實
    ，準此，本件異議人違規地點因未設置有路口監視器，自有
    賴執行警員以為察實，而證人既職司該項職務，其觀察程度
    自應較一般人更為專注，復警員執行公務時，本身即受有行
    政懲處責任之監督，其到庭具結作證，更係以刑事責任擔保
    其證言之真實性，而證人與異議人素不相識，彼此間亦無任
    何嫌隙，當不至甘冒涉犯偽證罪之險，蓄意構陷異議人，亦
    查無證人所為證詞有何顯著瑕疵或與事實不符之處，綜合上
    情，證人所述各情俱與事實相符，堪信其所述屬實，堪信異
    議人確有闖越紅燈違規事實無訛。
  (三)至於，異議人雖執以前詞為辯，然查，異議人於通過前開路
    口號誌為紅燈等情，業據證人陳述綦詳，自難謂異議人所述
    通過時為黃燈乙節為真，抑或係因證人視差誤認所致。再者
    ，前開路口號誌黃燈秒數為3 秒鐘等情，亦據本院勘驗前開
    路口號誌光碟屬實，復有桃園縣政府97年4 月11日府交工字
    第0970114437號函覆可稽，皆與異議人所稱黃燈時制僅1 秒
    鐘部分不符，亟難以此認證人係因誤認號誌，而謂異議人而
    通過前開路口時仍為黃燈，直至行至路口中方轉換為紅燈。
    另者，異議人於闖越前開路口紅燈直行時，同時並有一貨車
    闖越紅燈乙節，為證人堅詞否認，復異議人亦不得就此舉證
    以實其說，自難認證人有未依法舉發違規情事。況且，本件
    舉發通知書限異議人於97年1 月24日前到案陳述，然異議人
    遲至同年2 月25日始提出陳述單，經原處分機關於翌日（26
    日）收受，此有原處分機關收文章足憑，可徵異議人提出陳
    述單時已逾應到案期限30日以上，原處分機關據此參酌違反
    道路交通管理事件統一裁罰基準表等規定，裁處異議人罰鍰
    3,600 元，尚無不合，核無異議人所指不當裁罰之情。是異
    議人所辯各節，均屬無據，不足以採。
  (四)基上，異議人已於97年1月9日為警舉發當日收受前開通知書
    ，然未於到案日期之同年月24日前不經裁決向指定之處所逕
    依違反道路交通管理事件統一裁罰基準表繳納罰鍰，或認不
    服而陳述意見，迨至同年2 月26日始提出陳述，則原處分機
    關於同年3 月21日參酌違反道路交通管理事件統一裁罰基準
    表等規定，以機器腳踏車逾應到案期限30日以上未滿60日，
    予以裁決處罰，自屬有據，於法相合。
五、綜上所述，異議人異議人確有違規闖越紅燈情事，至為明確
    ，原處分機關依道路交通管理處罰條例第53條第1 項規定，
    及違反道路交通管理事件統一裁罰基準表等規定，處異議人
    罰鍰3,600 元，固屬有據，然原處分機關漏未依道路交通管
    理處罰條例第63條第1項第3款規定，併記違規點數3 點，容
    有未洽。準此，本件異議人聲明異議，雖無理由，惟原處分
    既有上揭可議之處，無可維持，應由本院將原處分撤銷，另
    諭知適法之處分如主文第二項所示。
據上論斷，應依道路交通管理處罰條例第87條第2 項，道路交通
案件處理辦法第20條前段，裁定如主文。
中    華    民    國    97    年    5     月    6     日
                  交通法庭      法  官  黃翊哲
以上正本證明與原本無異。
如不服本裁定，應於裁定送達後5 日內，以書狀敘述理由（須附
繕本），向本院提出抗告。
                                書記官  劉霜潔
中    華    民    國    97    年    5     月    6     日


司法院資訊處製作；財團法人民間司法改革基金會備份。
